【裁判字號】    98,交抗,994
【裁判日期】    980327
【裁判案由】    違反道路交通管理處罰條例
【裁判全文】
臺灣高等法院交通事件裁定             98年度交抗字第994號
抗  告  人
即受處分人  甲○○
上列抗告人因違反道路交通管理處罰條例案件，不服臺灣士林地
方法院，中華民國97年12月26日所為裁定（97年度交聲字第1637
號），提起抗告，本院裁定如下：
    主  文
抗告駁回。
    理  由
一、原裁定意旨略以：本件抗告人即受處分人甲○○於民國97年
    9月23日晚間11時42分許，駕駛車牌號碼8793-MR號自用小客
    車，行經臺北市○○路11號前時，有汽車行駛於一般道路上
    ，汽車駕駛人未繫安全帶之違規行為，經臺北市政府警察局
    交通警察大隊信義分隊警員當場攔停掣單舉發。抗告人於應
    到案日期前提出申訴，原處分機關即台北市交通事件裁決所
    仍認抗告人有上開違規行，乃依道路交通管理處罰條例第31
    條第1項之規定，裁處新臺幣（下同）1,500元罰鍰。因上開
    違規行為，業經證人即舉發警員陳俊宏證述在卷，抗告人違
    規事實，堪以認定。是抗告人指摘原處分違法，為無理由，
    應予駁回等語。
二、抗告意旨略以：警察職權行使法第4 條規定，警察行使職權
    時，應著制服或出示證件表明身份，但本件警員執行職務時
    ，該警員雖著制服，但未表明身份及告知所屬單位級職姓名
    ，同時無法將法條完整誦畢，僅概述之，此程序不符法律規
    定？又原審強調警員舉發交通違規案件，不限於科學儀器，
    但相關法條明明詳述不需檢附照片，該警員卻附上非汽車行
    進時所拍攝之照片，與法條規定相悖？原審主觀認定交通違
    規事件之舉發不需以科學採證，否則將使我國成為警察國家
    等語，顯與法律明文規定交通違規需以科學採證相左，實有
    不當，為此提起抗告云云。
三、經查：
(一)按汽車行駛於道路上，其駕駛人或前座乘客未繫安全帶者，
    處駕駛人1,500元罰鍰，道路交通管理處罰條例第31條第1項
    定有明文。又汽車駕駛人有同條例第7條之2第1項第7款，經
    以科學儀器取得證據資料證明其行為違規，當場不能或不宜
    攔截製單舉發者，得逕行舉發；但汽車駕駛人或乘客未依規
    定繫安全帶，不在此限，同條例第7條之2第2 項但書，亦有
    明文。再警察行使職權時，應著制服或出示證件表明身分，
    並應告知事由。警察未依前項規定行使職權者，人民得拒絕
    之，警察職權行使法第4條亦訂有明文。
(二)經查：抗告人於上開時、地，有汽車行駛於一般道路上，汽
    車駕駛人未繫安全帶之違規行為，業經陳俊宏於原審證述無
    訛。且陳俊宏與抗告人間並無何身分利害關係，衡情應無甘
    冒偽證罪刑責風險而設詞構陷抗告人之理，本件則既查無任
    何證據足資證明陳俊宏執勤勤務有何捏造事實違法取締之不
    法情事，並參酌陳俊宏執行公務時，受行政懲處責任之監督
    ，且其到庭具結作證，更以刑事責任擔保其證言之真實性，
    堪認所證應非子虛，自足採信。
(三)抗告人雖以前詞置辯，然依警察職權行使法第4 條規定，警
    察行使職權時，只須著制服「或」出示證件表明身分，並告
    知事由即可。本件抗告人既不爭執陳俊宏製單舉發時，身穿
    制服，依前揭規定，陳俊宏縱未出示證件表明身分或告知所
    屬單位級職姓名，與法並無牴觸。另陳俊宏執行勤務既已當
    場告知抗告人舉發之原因，並概述違規法條，此為抗告人所
    是認，縱未將違規法條內容完整背誦，亦無礙抗告人上開違
    規事實之認定。又依現行法律規定，法院處理交通事件，須
    就事件所涉相關證據資料，包括供述及非供述證據，依據證
    據法則，憑以認定行為人交通違規行為之有無，倘舉發警員
    係親眼見聞違規經過，並經以證人身分具結後在法院為證述
    ，仍不失為認定交通違規事實有無之證據方法。本件抗告人
    駕駛上開自小客車行駛道路時未繫安全帶之行為，依道路交
    通管理處罰條例第7條之2第1、2項規定，固以「當場舉發」
    為限，然上開規定，並未禁止舉發警員不得以科學採證方式
    加以佐證，故陳俊宏依法當場攔停舉發，並在攔停抗告人時
    ，當下拍攝現場照片以為憑證，要與上開規定不悖。至交通
    違規事件之違規事實，往往驟然而現、稍縱即逝，倘硬性要
    求舉發警員不分違規情節，一律必須預留證據，俾便事後提
    供法院酌查，除現實技術可行性困難外，亦將大幅提高交通
    管理之成本，嚴重削弱道路交通管理之行政效能，顯非立法
    之本意，故於執行交通稽查勤務之警員舉發違規行為之方式
    ，依道路交通管理處罰條例第7條之2規定，可親聞違規事實
    而「當場舉發」及因當場不能或不宜攔截製單舉發而「逕行
    舉發」，此種立法規範，並未明文規定交通違規均需以科學
    採證始得舉發，故抗告人以法定交通違規須以科學採證，顯
    屬誤會。從而，抗告人徒以前詞指摘原裁定不當，要無足取
    。
四、綜上所述，原裁定認原處分機關之裁處並無不合，駁回其異
    議，核無不當。本件抗告為無理由，應予駁回。
據上論斷，應依道路交通案件處理辦法第26條，刑事訴訟法第41
2條，裁定如主文。
中    華    民    國    98    年    3     月    27    日
                  刑事第二庭審判長法  官   洪光燦
                                  法  官   宋明蒼
                                  法  官   李麗玲
以上正本證明與原本無異。
不得再抗告。
                                  書記官   廖婷璇
中    華    民    國    98    年    3     月    30    日


司法院資訊處製作；財團法人民間司法改革基金會備份。
